【裁判字號】    97,建上易,7
【裁判日期】    980527
【裁判案由】    給付工程款
【裁判全文】
臺灣高等法院高雄分院民事判決         97年度建上易字第7號
上訴人即附
帶被上訴人  甲○○
訴訟代理人  侯勝昌律師
複代理人    朱淑娟律師
訴訟代理人  陳正男律師
            陳裕文律師
被上訴人即
附帶上訴人  乙○○
訴訟代理人  唐小菁律師
上列當事人間請求給付工程款事件，上訴人對於民國97年4 月24
日臺灣澎湖地方法院95年度訴字第28號第一審判決提起上訴，被
上訴人提起附帶上訴，本院於民國98年5 月20日言詞辯論終結，
判決如下：
    主  文
原判決關於命被上訴人給付超過新臺幣伍拾萬壹仟柒佰捌拾參
元及自民國九十五年八月十七日起至清償日止，按週年利率百分
之五計算之利息部分，及該部分假執行之宣告，暨訴訟費用之裁
判均廢棄。
上開廢棄部分，上訴人在第一審之訴及其假執行之聲請均駁回。
上訴人之上訴及被上訴人其餘之附帶上訴均駁回。
第一審訴訟費用由上訴人負擔三分之二，餘由被上訴人負擔。第
二審訴訟費用關於上訴人上訴部分，由上訴人負擔；關於附帶上
訴部分，由附帶上訴人負擔十分之九，餘由附帶被上訴人負擔。
    事實及理由
一、本件上訴人主張：被上訴人於民國94年12月4 日，將其在澎
    湖縣七美鄉○○○段981 地號土地（下稱系爭土地）上興建
    住家之工程（下稱系爭工程）委由上訴人施作，兩造約定每
    坪之工程款為新台幣（下同）42,000元，採「實作實量」計
    價，按系爭工程完成之進度收取工程款，驗收後全部付清。
    直至95年6 月初止，上訴人均按進度施工，被上訴人亦已依
    約給付工程款2,000,000 元予上訴人，嗣上訴人繼續施工，
    所完成之系爭工程價值為3,599,777 元（就已完成部分，下
    稱系爭房屋），扣除上訴人先前已給付之2,000,000 元後，
    被上訴人尚欠工程款1,599,777 元（3,599,777 元－2,000,
    000 元=1,599,777元）未給付。又被上訴人於95年1 月24日
    所給付之360,000 元係追加工程之工程款，與系爭工程無關
    ，爰依兩造間之承攬契約關係，提起本件訴訟等語。聲明求
    為判決：(一)被上訴人應給付上訴人1,599,777 元，及自起訴
    狀繕本送達翌日即95年8 月17日起至清償日止按年息5%計算
    之利息。(二)願供擔保，請准宣告假執行。
二、被上訴人則以：系爭房屋有如下之瑕疵：二樓陽台部分突出
    牆面線50cmx3cm部分及屋頂陽台與欄杆（面欄杆:14+66+2
    0） 部分，均未依據設計圖一體成型施作、系爭房屋外側之
    地樑不平整、樑柱不平整及鋼筋箍筋檢測值不合格、混凝土
    氯離子檢測值含量高出正常值3 倍以上等，被上訴人自得主
    張同時履行抗辯，於上訴人補正上開瑕疵之前，拒絕給付工
    程款。又本件系爭工程並無追加工程，上訴人本應按被上訴
    人所提出之設計圖施作，縱有部分施工不在設計圖範圍內，
    亦屬上訴人為其便利施工之考量所為，不能強令被上訴人額
    外付款，故被上訴人於95年1 月24日所給付之360,000 元係
    系爭工程之工程款。另依系爭工程所請領之房屋建造執照記
    載，系爭工程之竣工期限為10個月，以94年9 月27日領得建
    造執照時起算，應於95年7 月26日前完工，系爭工程迄今尚
    未完成，算至98年5 月19日為止，已遲延1,028 日，依工程
    慣例每日以工程總價千分之一計算逾期違約金，應以工程總
    價102.8%計扣，以此違約金抵銷後，上訴人已不得再向被上
    訴人請求任何工程款等語罝辯。答辯聲明求為判決: 駁回上
    訴人之訴。
三、原審判決被上訴人應給付上訴人工程款581,783 元及自95年
    8 月17日起至清償日止按年息5%計算之利息，上訴人就敗訴
    部分不服，提起上訴，被上訴人亦就敗訴部分不服，提起附
    帶上訴。上訴人之上訴聲明求為判決：(一)原判決不利於上訴
    人部分廢棄。(二)被上訴人應再給付上訴人1,017,994 元及自
    95年8 月17日起至清償日止按年息5%計算之利息。就附帶上
    訴部分，則答辯聲明求為判決：駁回附帶上訴。被上訴人則
    附帶上訴聲明求為判決：(一)原判決不利於附帶上訴人部分廢
    棄。(二)附帶被上訴人於第一審之訴駁回。並答辯聲明求為判
    決：駁回上訴。
四、兩造不爭執事項如下:
  (一)兩造於94年12月4 日簽訂系爭工程合約，由上訴人向被上訴
    人承包系爭工程，約定每坪工程款42,000元，採「實作實量
    」計價，按施工進度收取工程款，驗收後全部付清。
  (二)系爭工程施作範圍包括：結構體本身、外壁磁磚全貼、屋頂
    PU防水施作、一樓地坪磨石子、二樓地坪及樓梯貼磁磚、樓
    梯櫸木木材施作、廚房浴室貼磁磚等。但不包括下列項目：
    水電、門窗、所有磁磚材料、結構體四周及水溝、廚房餐具
    、稅金及送水電費用。
  (三)被上訴人於94年12月9 日、95年1 月24日、95年3 月2 日分
    別以匯款及轉帳之方式，給付上訴人1,000,000 元、360,00
    0 元、1,000,000 元，合計2,360,000 元。
  (四)上訴人施作至95年6 月間，嗣即未再進場施作。系爭工程合
    約尚未經兩造終止，仍合法有效存在。
  (五)台灣省建築師公會於97年1 月7 日以台建師鑑（96036） 第
    363 8 號函覆原審法院，所附鑑定報告書之工程造價表（修
    正，原審卷第146 至153 頁）所記載: 一建築工程費項次1.
    「放樣：10,350元」，項次7.「2000PSI 現場場機拌混凝土
    及澆置：29,500元」，項次8.「3000PSI 現場場機拌混凝土
    及澆置：686,070 元」，及項次9.「砌IB磚：358,500 元」
    ，及三「勞工安全衛生管理費5,468 元」等部分之金額。
五、兩造爭執事項如下: (一)被上訴人主張上訴人已完成部分之系
    爭房屋有瑕疵，於上訴人補正該瑕疵前，拒絕給付工程款，
    是否有理由？(二)上訴人得否請求被上訴人給付工程款？如可
    ，其得請求之金額為何？(三)被上訴人以其對上訴人之逾期罰
    款請求權（即違約金），主張與上訴人請求之本件工程款抵
    銷，是否有理由？茲就此爭執點分述如下:
（一）被上訴人主張上訴人已完成部分之系爭房屋有瑕疵，於上
      訴人補正該瑕疵前，拒絕給付工程款，是否有理由？
    1.按民法第264 條第1 、2 項規定: 「因契約互負債務者，
      於他方當事人未為對待給付前，得拒絕自己之給付。但自
      己有先為給付之義務者，不在此限。」、「他方當事人已
      為部分之給付時，依其情形，如拒絕自己之給付有違背誠
      實及信用方法者，不得拒絕自己之給付。」。次按「承攬
      人完成之工作，應使其具備約定之品質，及無減少或滅失
      其價值，或不適於通常或約定使用之瑕疵，民法第492 條
      定有明文。此項承攬人之瑕疵擔保責任係無過失責任，固
      不以承攬人具有過失為必要；惟若交付之工作物，有可歸
      責於承攬人之事由致生之瑕疵，則亦發生不完全給付之債
      務不履行問題。倘承攬人應負不完全給付之債務不履行責
      任者，自非不能類推適用給付遲延之法則，請求補正或賠
      償損害，並有民法第264 條規定之適用。」（參照最高法
      院89年度台上字第412 號裁判），準此，於因可歸責承攬
      人之事由，未依約完成工作物，致工作物有瑕疵時，就有
      瑕疵部分，定作人除可請求補正或賠償損害外，並可依民
      法第264 條之規定，拒絕給付工程款；就已依約完成之無
      瑕疵工作物部分，如拒絕給付有違背誠實及信用方法時，
      則不得拒絕給付。
    2.查，依系爭工程合約書記載，系爭工程款係按每坪42,000
      元計算，採取「實作實量」計價，且按「進度」收取工程
      款、驗收後全部付清等情，有兩造就其真正不爭執之系爭
      工程合約書在卷可證（見原審卷第5 頁），且為兩造所不
      爭執，準此約定，上訴人應先依約施工，被上訴人才有依
      其施工進度付款之義務，若上訴人未依約施工，致完成部
      分有瑕疵，則於上訴人補正該瑕疵前，被上訴人自得拒絕
      給付該部分工程款。
    3.次查，被上訴人主張：系爭房屋之二樓陽台部分突出牆面
      線50cmx3cm部分及屋頂陽台與欄杆（面欄杆:14+66+20
      ）部分，均未依據設計圖一體成型施作、系爭房屋外側之
      地樑不平整、樑柱不平整及鋼筋箍筋檢測值不合格等瑕疵
      之事實，為上訴人所不爭執，且原審將系爭房屋送請台灣
      省建築師公會鑑定，經台灣省建築師公會鑑定結果認為:
      系爭房屋四周之外側地樑以現況量測，水平直線差值在1.
      5 公分左右，不致影響建築結構體保護層，可於1:3 水泥
      砂漿粉刷打底時以平均厚度2 公分左右，尚可克服不平整
      部分，至於內部地樑部分，因現已完成土方級配回填與地
      坪混凝土之澆灌，無法辨識，此未違反建築常規；又主樑
      現場觀測無明顯不平，有爭議之柱子，以儀器測量垂直度
      ，其中三面較垂直平整，其中一面單側柱子表面有歪斜現
      象，其為灌注混凝土時模版爆裂，產生單側柱子表面有歪
      斜現象，不致影響建築結構體保護層，可於1:3 水泥砂漿
      粉刷打底時以平均厚度2 公分左右，尚可克服不平整部分
      ，亦未違反建築常規，有該鑑定報告書在卷可稽，依此鑑
      定結果，系爭房屋四周之外側地樑及其中1 根樑柱之單側
      柱子表面雖不平整，但不致影響建築結構體保護層，於將
      來進行水泥砂漿粉刷打底施工時，可於1: 3水泥砂漿粉刷
      打底時以平均厚度2 公分左右，即可克服不平整部分，足
      認系爭房屋四周之外側地樑及其中1 根樑柱雖有上述不平
      整之情形，但於將來施工時，上訴人可以水泥砂漿粉刷打
      底時克服，且未違反建築常規，故被上訴人主張：系爭房
      屋有外側之地樑不平整及樑柱不平整之瑕疵，而拒絕給付
      本件工程款云云，尚難採信。又台灣省建築師公會鑑定結
      果認系爭房屋有下列之瑕疵: (一)b2與b6之箍筋檢驗測值不
      合格。(二)二樓陽台部分突出牆面線50cm x3cm 部分，未依
      據設計圖一體成型施作。(三)屋頂陽台與欄杆（面欄杆:1
      4+66+20） 部分，未依據設計圖一體成型施作等，有該見
      鑑定報告在卷可參，是系爭房屋確有上開被上訴人所主張
      之瑕疵存在，堪予認定。就上開瑕疵，台灣省建築師公會
      於鑑定系爭房屋現況合理價值時，已將鋼筋箍筋不足之數
      量、窗戶遮雨棚無一體成型施作之數量及無按圖施作面
      欄杆之數量均已扣除，有鑑定報告書在卷可稽，準此，就
      上開系爭房屋瑕疵部分，台灣省建築師公會於鑑價時，已
      將之剔除，而上訴人就此部分亦未再請求，故被上訴人主
      張系爭房屋有上開瑕疵而拒絕給付其他已依約完工部分之
      工程款云云，依首揭說明，不足採信。
    4.另被上訴人辯稱: 系爭房屋氯離子含量檢測高出CNS 法定
      規定值3 倍上，會影響系爭房屋使用年限云云，為上訴人
      所否認，並主張系爭房屋所使用之砂石係被上訴人所提供
      ，並僱請卡車司機載運至工地供其使用等語。查，證人即
      砂石車司機丙○○於原審證稱: 被上訴人之妻夏美幸以每
      車1,000 元之代價雇用伊載運砂石，要伊至特定地點載運
      砂石到系爭房屋工地等情（見原審卷第200 頁），足證建
      築系爭房屋所使用之砂石係被上訴人所提供，故上訴人之
      上開主張，堪信屬實，準此，系爭房屋氯離子含量過高之
      瑕疵，係被上訴人所提供之砂石所造成，非可歸責於上訴
      人，被上訴人自不得要求上訴人負擔此部分之瑕庛，故被
      上訴人之上開主張，亦難採信。
（二）上訴人得否請求被上訴人給付工程款？如可，其得請求之
      金額為何？
    1.查，就已完工之系爭房屋，依台灣省建築師公會於97年1
      月7 日以台建師鑑（96036） 第3638號函覆原審法院，所
      附鑑定報告書之工程造價表（修正，原審卷第146 至153
      頁，下稱修正之工程造價表）所記載: 一建築工程費項次
      1.「放樣：10,350元」，項次7.「2000PSI 現場場機拌混
      凝土及澆置：29,500元」，項次8.「3000PSI 現場場機拌
      混凝土及澆置：686,070 元」，及項次9.「砌IB磚：358,
      500 元」，及三「勞工安全衛生管理費5,468 元」等部分
      之金額，為兩造所不爭執，自堪認屬實，則上開金額合計
      為1,089,888 元，是上訴人請求此部分之工程款1,089,88
      8 元，應屬有據。
    2.上訴人主張其已支付系爭房屋之「整地工程」費用30,000
      元、「挖方工程（基地內土方）」費用163,200 元、「填
      方工程（基地內土方）」費用173,470 元，合計366,670
      元，被上訴人應給付予伊等語，被上訴人則辯稱: 上訴人
      所請求之費用過高，且本件所使用之機具是否自台灣或澎
      湖島運輸至七美鄉而需加計運輸費用，應考量個案情形云
      云。查，經原審將系爭房屋送請台灣省建築師公會鑑定結
      果，認系爭房屋之「整地工程」費用為30,000元、「挖方
      工程（基地內土方）」費用為163,200 元、「填方工程（
      基地內土方）」費用為173,470 元等情，有修正之工程造
      價表在卷可稽（見原審卷第150 至153 頁），且台灣省建
      築師公會函覆原審稱: 外島工程之施工機具，以工程綜合
      性全盤考量，需合理計入運輸費用等語（見原審卷第147
      頁），本院認依常情言，不論整地或挖土方所需之機具是
      否原本即在系爭土地之澎湖縣七美鄉，均有運輸費之問題
      ，故台灣省建築師公會將整地及挖土坊所需施工機具，加
      計合理運輸費用，應屬合理，被上訴人之上開主張，應屬
      無據，從而上訴人請求「整地工程」、「挖方工程（基地
      內土方）」及「填方工程（基地內土方）」費用366,670
      元，應予准許。
    3.又上訴人主張其已支付系爭房屋之「鷹架工程（竹架）」
      費用81,685元（155 元×527 平方公尺=81,685 元）、「
      普通模板及組立」費用407,220 元及「鋼筋及彎紮組立」
      費用708,000 元，合計1,196,905 元，被上訴人應給付予
      伊等語，被上訴人則辯稱: 上訴人所請求之費用過高，其
      中「鷹架工程」單價每平方公尺210 元（含防護網），比
      95年澎湖縣警察局望安分局七美分駐所辦公廳舍新建工程
      之「鷹架工程」單價每平方公尺110 元（含防護網）高，
      以澎湖縣七美鄉地區之標準，每平方公尺之單價應為55元
      ，且上訴人未設置防護網，應扣除防護網費用，又依澎湖
      縣七美鄉公共工程發包之「普通模板及組立」每平方公尺
      單價為390 元、「鋼筋及彎紮組立」每噸價格為22,000元
      至28,000元，而上訴人請求之「普通模板及組立」每平方
      公尺單價為660 元、「鋼筋及彎紮組立」每噸價格為30,0
      00元，顯然過高云云。查，經原審將系爭房屋送請台灣省
      建築師公會鑑定結果，認系爭房屋之「鷹架工程（竹架）
      」（不包防護網）費用為81,685元、「普通模板及組立」
      費用為407,220 元及「鋼筋及彎紮組立」費用為708,000
      元等情，有修正之工程造價表在卷可稽（見原審卷第150
      至153 頁），且台灣省建築師公會函覆原審稱: 其係依施
      作地點及工程專業判斷等語（見原審卷第147 頁），本院
      亦認工程費用會因施工地點、施工方法及使用材質之不同
      而有差異，被上訴人所提出之價目表（見原審卷第132 至
      139 頁）之施工地點雖亦在澎湖縣七美鄉，但非緊鄰系爭
      土地，且使用之材質及施工方法是否與本件相同，上訴人
      則未舉證證明，尚難僅憑上開價目表之價格，即認上開「
      鷹架工程」、「普通模板及組立」、「鋼筋及彎紮組立」
      之鑑定價格過高，故台灣省建築師公會所為上開鑑價，應
      屬合理，是被上訴人之上開辯稱，難認有據。從而上訴人
      請求被上訴人「鷹架工程（竹架）」、「普通模板及組立
      」及「鋼筋及彎紮組立」費用合計1,196,905 元，亦應准
      許。
    4.另，上訴人主張於施工中，伊有請撿骨師撿骨，處理無主
      骨骸，並將之送入當地之納骨堂，此乃屬系爭工程之其他
      雜項零星工程支出，故請求被上訴人給付50,000元云云，
      為被上訴人所否認。查，台灣省建築師公會函覆原審稱:
      「假設與雜項零星工程為考量施工中臨時倉庫與公務所等
      所編列合理預算。但若施工中無施作，應當從單價中扣除
      。」（見原審卷第147 頁），足見上訴人必須在施工中因
      設有臨時倉庫與公務所等始可向被上訴人請求假設與雜項
      零星工程費用，茲上訴人未能舉證證明其確有支出撿骨、
      納骨堂或設置臨時倉庫等費用，故其此部分之請求，不予
      准許。
    5.再者，上訴人主張系爭工程所需水、電之費用，雖係被上
      訴人支付，但從被上訴人在菜市場攤位接水電到施工地點
      之管線費用係由上訴人支付，其自得請求被上訴人給付「
      臨時水電工程」費用35,000元云云，為被上訴人所否認，
      並辯稱: 依系爭工程合約之約定，水電費用不包括在系爭
      工程範圍內，系爭所需水電係從被上訴人在菜市場之攤位
      接到施工地點，水電費用係由其所支付等語。查，依原審
      卷第5 頁系爭工程合約二工程範圍之外（不包括）: 「１
      水電、２門窗、３所有磁磚材料、４結構體四周及水溝、
      ５廚房餐具、６稅金及送水電費用、７油漆，以7 項費用
      ，不包括在本工程內。」，足見水電不包括在系爭工程內
      ，且上訴人又未能舉證證明其確有支付水電管線費用35,0
      00元，故其此部分之請求，不足採信。
    6.上訴人主張: 「包商管理費及利潤」應按工程款18% 計算
      云云，為被上訴人所否認，辯稱: 應按工程款4.5%計算等
      情。查，「包商管理費及利潤」一般為工程款18% ，此「
      包商管理費及利潤」包括「建築師設計服務費」9%及「營
      造場施工管銷利潤」9%等情，有台灣省建築師公會致原審
      函在卷可參。又系爭工程之建築師係被上訴人所聘請乙節
      ，為兩造所不爭執（見原審卷第174 頁），故就「包商管
      理費及利潤」中之「建築師設計服務費」9%，上訴人應不
      得請求，故本件「包商管理費及利潤」應按工程款9%計算
      ，較為合理，兩造之上開主張，均不足採信。
    7.上訴人主張台灣省建築師公會鑑定報告漏列下列工程，金
      額合計為377,024 元（包括18% 之管理費及利潤費）:
      (1)上訴人主張其在系爭工程建築面積以「外」之基地進行
        挖方工程，總共挖方數量為21公尺×37.5公尺×1.5 公
        尺（平均深度）×1.2 （土壤收縮係數）＝1,418 立方
        公尺，工程款按每立方公尺160 元計算，1,418 立方公
        尺之工程款為226,880 元（160 元×1,418 立方公尺＝
        226,880 元），另於建築面積以「外」基地進行半筏式
        基礎挖方工程，總共挖方數量為100 立方公尺×1.2 （
        土壤收縮係數）＝120 立方公尺，工程款按每立方公尺
        160 元計算，120 立方公尺之工程款為19,200元（160
        元×120 立方公尺＝19,200元），合計為246,080 元云
        云，為被上訴人所否認。查，依系爭工程合約書記載之
        工程範圍為「１結構體本身」，應不包括建築面積以「
        外」之基地，而上訴人又未能舉證證明其確有為此部分
        之施工，及此部分施工係包括在系爭工程範圍內，故其
        上開請求，尚難准許。
      (2)上訴人主張系爭房屋二樓樓梯模板組裝拆除，數量14.2
        6 平方公尺，以每平方公尺單價660 元計算，工程款為
        9,412 元（660 元×14.26 平方公尺＝9,412 元），另
        地樑下連續壁之模板組裝拆除，數量97平方公尺，以每
        平方公尺單價660 元計算，工程款為64,020元（660 元
        ×97平方公尺＝64,020元），合計73,432元云云，為被
        上訴人所否認。查，經本院向台灣省建築師公會經函查
        結果，認為上開2 項已包含在修正之工程造價表第6 項
        之「普通模板及組立」內（見本院卷第77頁），故上訴
        人之上開主張，無足取。
    8.綜上，上訴人得請求金額為：放樣10,350元、整地工程30
      ,000 元 、挖方工程（基地內土方）163,200 元、填方工
      程（基地內土方）173,470 元、鷹架工程（竹架）81,685
      元、普通模板及組立407,220 元、2000PSI 現場場機拌混
      凝土及澆置29,500元、3000PSI 現場場機拌混凝土及澆置
      686,070 元、砌IB磚358,500 元、鋼筋及彎紮組立708,00
      0 元，合計金額為2,647,995 元（10,350元+30,000 元+1
      63,200元+173,470元+ 81,685元+407,220元+29,500 元+
      686,070 元+358,500元+708,000元=2,647,995元），加上
      「包商管理費及利潤」費用9%及「勞工安全衛生管理費」
      5,468 元（此為兩造所不爭執）後，則上訴人得請求之金
      額為2,891,783 元｛〔2,647,995 元ｘ（1 ＋9%）〕+5,4
      68元=2,891,783元，元以下四捨五入｝。
    9.上訴人主張：被上訴人於95年1 月24日所給付之360,000
      元，係因額外追加挖深見岩而回填約100 立方米之混凝土
      及僱工之工程款，非系爭工程之工程款云云，為被上訴人
      所否認，並辯稱: 除系爭工程外，伊並未追加工程，360,
      000 元就是給付系爭工程之工程款等情。查，上訴人於本
      院陳稱: 追加工程部分，有在場的工人可以作證，就證人
      姓名地址另具狀查報云云（見本院卷第47頁），然始終未
      查報，此外，又未能舉證證明被上訴人有追加工程及360,
      000 元係屬追加工程之工程款，則上訴人之上開主張，自
      難採信，足認被上訴人所給付之360,000 元應係系爭工程
      款之一部分乙節，應堪認定。
    10.上訴人得請求之工程款為2,891,783 元，已如前述，扣除
      被上訴人已給付系爭工程款2,360,000 元後，上訴人得請
      求被上訴人給付之工程款金額為531,783 元（2,891,783
      元－2,360,000 元=531,783 元）。
（三）被上訴人以其對上訴人之逾期罰款請求權（即違約金），
      主張與上訴人請求之本件工程款抵銷，是否有理由？
      查，上訴人已完成之系爭房屋部分之工程造價為2,891,78
      3 元，已如前述，顯已逾被上訴人所給付之工程款2,360,
      000 元，依約上訴人可以按「進度收取工程款」，茲被上
      訴人既拒給付工程款，上訴人即無繼續完成系爭工程之義
      務，故系爭工程無法繼續施工完成應可歸責於被上訴人所
      致，上訴人自毋庸負遲延責任，被上訴人不得以系爭工程
      遲延完工為由，請求上訴人給付按工程總價千分之一計算
      之違約金，是被上訴人主張依建造執照記載「預定竣工期
      限: 申報開工後10個月」，而以94年9 月27日領得建造執
      照起算，應於95年7 月26日前完工，系爭工程迄今尚未完
      成，算至98年5 月19日為止，已遲延1,028 日，依工程慣
      例每日以工程總價千分之一計算逾期違約金，應以工程總
      價102.8%計扣，以此違約金抵銷後，上訴人已不得再向被
      上訴人請求任何工程款云云，尚難採信。
六、綜上所述，上訴人本於承攬契約關係，請求被上訴人給付工
    程款531,783 元及自起訴狀繕本送達翌日即95年8 月17 日
    起至清償日止按年息5%計算之利息，為有理由，應予准許，
    逾上開部分之請求，應屬無據，不予准許，其假執行之聲請
    亦失所附麗，應併予駁回。原審判命上訴人給付超過上開應
    准許部分，自有未洽，被上訴人附帶上訴意旨指摘原審此部
    分之判決不當，求予廢棄改判，為有理由，自應由本院予以
    廢棄改判如主文第二項所示。至於原審其餘判決上訴人及被
    上訴人敗訴部分，於法均無不合，上訴人及被上訴人仍分別
    執前詞上訴、附帶上訴，均為無理由，應予駁回。
七、據上論結，本件上訴為無理由，附帶上訴為一部有理由、一
    部無理由，依民事訴訟法第449 條第1 項、第450 條、第78
    條、第79條，判決如主文。
中    華    民    國    98    年    5    月    27    日
                            民事第三庭
                                審判長法官  張國彬
                                法      官  吳登輝
                                法      官  鄭月霞
以上正本證明與原本無異。
本件不得上訴。
中    華    民    國    98    年    5    月    27    日
                                書  記  官  吳新貞


司法院資訊處製作；財團法人民間司法改革基金會備份。
